【裁判字號】    90,交上訴,79
【裁判日期】    900206
【裁判案由】    公共危險等
【裁判全文】
臺灣高等法院臺南分院刑事判決                九十年度交上訴字第七十九號 Ｃ
      上  訴  人
      即  被  告  乙  ○  ○
右上訴人因公共危險等案件，不服臺灣嘉義地方法院八十九年度交訴字第九十一號中
華民國八十九年十二月七日第一審判決（起訴案號：臺灣嘉義地方法院檢察署八十九
年度調偵字第一二四號），提起上訴，本院判決如左：
      主      文
原判決撤銷。
乙○○服用酒類不能安全駕駛動力交通工具而駕駛，處有期徒刑貳月；又駕駛動力交
通工具肇事致人受傷而逃逸，處有期徒刑捌月；應執行有期徒刑玖月，緩刑肆年。
      事      實
乙○○明知駕駛動力交通工具前，不得服用酒類以避免無法安全駕駛，竟於民國（下
同）八十九年八月十日凌晨三時四十五分許，與友人飲酒已達不能安全駕車之程度後
，仍駕駛車牌三Ｋ一一零一號客貨兩用車之動力交通工具上路，於行經嘉義縣太保市
○○路南新加油站前，由西向東往北港方向行駛時，因酒醉不慎擦撞及戴萬章所有停
放在南新加油站旁之車牌Ｊ七七一七一號自小貨車，致該自小貨車因而撞擊正在旁工
作之戴萬章之妻甲○○，甲○○因而受有左側骨骨折、右足背撕裂傷口及挫傷、頭部
外傷、左耳撕裂傷等傷害（甲○○受傷部分業經撤回告訴）。乙○○斯時已明知發生
擦撞之事故，竟不停車察看是否有人受傷並加以處理，仍逕自驅車逃離現場，嗣經戴
萬章報警調閱南新油站之監視錄影帶始循線查獲，並測得乙○○之呼氣酒精濃度高達
每公升零點六六毫克。案經嘉義縣警察局水上分局報請臺灣嘉義地方法院檢察署檢察
官偵查起訴。
      理      由
一、上訴人即被告乙○○在本院未到庭為任何陳述，惟據其在原審雖坦承有於上開時
    地，酒後駕車擦撞被害人甲○○成傷等情不諱，然仍矢口否認有何肇事逃逸之犯
    行，並辯稱：其因僅發覺擦撞戴萬章之自小貨車，而未見及被害人甲○○受傷，
    其係於不知已撞傷人之情況下，始逕行駕車離去，並非故意肇事逃逸云云。然查
    被告上開如何酒醉駕車肇事逃逸之事實，已據證人即被害人甲○○之夫戴萬章，
    在警訊時證述甚詳（見警卷第三、四頁），即被告在警訊時亦坦稱：「當時我意
    識到有撞到東西，但不能確定有無撞擊到人」、「當時我駕三Ｋ一一零一號客貨
    兩用車，由嘉義往北港方向，沿嘉北公路方向，知道有擦撞到東西，但詳細經過
    為何，並不清楚」、「我有喝酒，當時意識並不清楚，感覺有撞到東西，離開現
    場，並未盡到救護之義務」等語屬實（見警卷第一、二頁）。揆諸被告在警訊中
    之上開自白，當足認其於肇事後已明知有擦撞到他物之情事，而駕車肇事撞擊他
    車肇事，可能導致人、車及其他財物受傷、損毀之情，乃眾所週知之一般駕駛常
    識，又如因肇事致人受有傷害，肇事者應積極參與救護，亦極其簡易而為一般人
    所得以理解並遵守之作為義務，被告對於肇事擦撞之情既有明知，顯就擦撞可能
    導致之人、車損傷，應有預見，其得以預見被害人受傷之結果，竟不下車查看仍
    逃離現場以避責任，而猶辯稱不知有被害人甲○○受傷云云，其誰能信。至證人
    戴萬章在原審縱有證稱：「案發時伊尚不知甲○○被撞傷，及有示意被告駕車離
    去」云云，亦因與該證人警訊初供相佐，顯係傷害和解後故為迴護被告之詞，仍
    不足為被告有利之認定。此外復有道路交通事故調查報告表一紙、現場被告肇事
    所駕駛車牌三Ｋ一一零一號自小客貨車、證人戴萬章所有車號Ｊ七七一七一號自
    小貨車之肇事後照片十二張、華濟醫院所開具之診斷證明書一紙、及被告經警查
    獲後於八十九年八月十日六時十八分許，所作之酒測結果為每公升零點六六毫克
    之吐氣酒精濃度檢測紙一紙，附於警卷為憑。本件事證已臻明確，不容被告空言
    飾詞否認，其犯行洵堪認定，應予依法論科。
二、按呼氣中酒精濃度每公升０‧五五毫克或血液中酒精濃度在０‧一一％以上，參
    考德國、美國之標準，肇事率為一般正常人之十倍，認為已達「不能安全駕駛」
    之標準，此有法務部於八十八年五月十日邀集交通部、行政院衛生署、內政部警
    政署、中央警察大學等單位相關人員召開之「研商訂定刑法第一百八十五條之三
    服用毒品、麻醉藥品、酒類或其他相類之物，不能安全駕駛交通工具之認定標準
    」會議結論足參。又按刑法第一百八十五條之三，於八十八年四月二十一日經總
    統公布，並於同月二十三日施行，且經法務部於八十八年五月十日召開會議認為
    該條係抽象危險犯，不以發生具體危險為必要。乃被告竟於上開時地酒後駕車，
    顯已無法安全駕駛動力交通工具，又於肇事撞傷人後逃逸，核係犯刑法第一百八
    十五條之三之服用酒類不能安全駕駛動力交通工具而駕駛罪，及同法第一百八十
    五條之四之肇事逃逸罪。所犯上開二罪，犯意各別，構成要件互殊，應分論併罰
    。原審認被告罪證明確因予論罪科刑，固非無見。惟查被告在原審有選任辯護人
    邱創典律師，且該辯護人亦有於審判期日出庭執行職務，乃原判決竟未於當事人
    欄登載該辯護人之姓名，其判決書記載之格式，已有疏漏；又酒醉駕車因而致人
    受傷或死亡，依道路交通管理處罰條例第八十六條第一項規定，應加重其刑至二
    分之一之規定，係指應負過失傷害或過失致人於死之刑事責任時，始有其適用。
    本件被告所犯之過失傷害罪，既經被害人撤回告訴在案，乃原判決猶對被告所犯
    本案二罪，依該條例加重其刑，亦有未合。被告具狀上訴意旨，猶執前詞否認有
    肇事逃逸之犯行，雖無足取；惟原判決既有可議，自應由本院將原判決予以撤銷
    改判。爰審酌被告之素行、犯罪之動機、目的、所生危害、及其犯後態度等一切
    情狀，對其所犯服用酒類不能安全駕駛動力交通工具而駕駛罪，量處有期徒刑二
    月；所犯駕駛動力交通工具肇事致人受傷而逃逸罪，量處有期徒刑八月；並定其
    應執行刑為有期徒刑九月。又被告前未曾受有期徒刑以上刑之宣告，此有其全國
    前案紀錄表足參，且其犯後已與被害人達成和解賠償對方損害，加以其係一時失
    慮偶罹刑典，犯後雖否認部分犯行，亦深具悔意，本院因認其經此偵審程序及罪
    刑之宣告，當已知所警惕日後信無再犯之虞，其所受宣告之刑以暫不執行為適當
    ，爰併予宣告緩刑四年，用啟自新。
三、被告經合法傳喚無正當理由不到庭，爰不待其陳述逕行判決。
四、據上論斷，應依刑事訴訟法第三百六十九條第一項前段、第三百六十四條、第三
    百七十一條、第二百九十九條第一項前段，刑法第一百八十五條之三、第一百八
    十五條之四、第五十一條第五款、第七十四條第一款，判決如主文。
本案經檢察官林炎昇到庭執行職務。
中    華    民    國      九十      年      二      月      六          日
                                  臺灣高等法院臺南分院刑事第二庭
                                      審判長法官  游    明    仁
                                            法官  蘇    重    信
                                            法官  林    永    茂
右正本證明與原本無異。
肇事逃逸部分如不服本判決，應於判決送達後十日內向本院提出上訴狀，其未敘述理
由者並應於提出上訴狀後十日內向本院補提理由書（應附繕本)。
                                      法院書記官  楊    清    旺
中    華    民    國      九十      年      二      月      七          日
附錄法條：
刑法第一百八十五條之三：服用毒品、麻醉藥品、酒類或其他相類之物，不能安全駕
                        駛動力交通工具而駕駛者，處一年以下有期徒刑、拘役或
三萬元以下罰金。
刑法第一百八十五條之四：駕駛動力交通工具肇事，致人死傷而逃逸者，處六月以上
                        五年以下有期徒刑。


司法院資訊處製作；財團法人民間司法改革基金會備份。
